最高法院刑事判決　　　　　　　　　　　　　　　　八十六年度台覆字第一一八號
　　被　告　甲○○　男　　　　.
右被告因煙毒案件，經台灣高等法院中華民國八十六年六月三十日終審判決（八十六
年度上重訴字第三五號，起訴案號：台灣桃園地方法院檢察署八十五年度偵字第一三
三三四號）後，送請覆判，本院判決如左：
    主  文
原審暨初審判決均撤銷。
甲○○運輸毒品，處無期徒刑，褫奪公權終身。
扣案之海洛因淨重柒佰點伍貳公克（包裝重壹點貳陸公克，純度百分之八一點七九
，純質淨重伍柒貳點玖陸公克）沒收並銷燬之；香菸空盒壹條、菸酒袋兩個均沒收。
    理  由
本件原判決認定被告甲○○明知海洛因係毒品且係管制進口物品，竟基於運輸、走私
進口之犯意，於民國八十五年十月二十日十八時十分，自泰國帶雙獅地球標牌海洛
因兩塊（淨重七○○‧五二公克，包裝重三一‧二六公克，純度百分之八一‧七九，
純質淨重五七二‧九六公克）夾藏於一條三五牌香菸盒內，由曼谷搭乘泰國航空公司
ＴＧ六三六號班機，於同日二十二時五十分抵達桃園中正國際機場，嗣於二十三時二
十五分，在入境檢查室十七號檢查通關檢查行李時，為中正機場安全檢查人員當場
查獲，並扣得其自泰國運輸入境之上開海洛因二塊及其所有供包裝藏置海洛因所用之
香菸空盒一條、菸酒袋二個等情。係以上開事實，業據被告供承自泰國曼谷帶內藏
有海洛因二塊之三五牌香菸一條搭機進入中正機場等情不諱，復據當場查獲被告之航
警洪文貴、連文良證述綦詳，並有如原判決事實欄所示之物品扣案可稽，而被告係經
民眾以電話檢舉其經常出入泰國夾帶毒品回國獲取暴利，始經警方加強掌控其出入境
俟機查緝等情，亦有航空警察局公務電話紀錄表一紙在卷足憑。又扣案之白粉經送驗
結果為純度八一‧七九％之海洛因，淨重七○○‧五二公克（包裝重三一‧二六公克
），純質淨重五七二‧九六公克，此有法務部調查局出具之000000000號
鑑定通知書一紙在卷足稽，事證明確，犯行堪以認定，為原判決所憑之證據及認定之
理由。而以被告先則辯稱：該香菸係一不詳姓名之泰國籍華僑在泰國曼谷機場候機室
，以渠帶香菸超過二條，違反台灣入境帶物品規定為由，託伊帶；後改以：伊
欠其住泰國青邁之朋友綽號「阿南」新台幣（下同）七十多萬元，如能帶闖關成功
，則所欠之錢免除十多萬元，餘可慢慢還，而伊並不知該香菸內夾藏毒品海洛因云云
，如何均為事後卸責之詞，不足採信，於理由內詳加指駁及說明。並以海洛因係肅清
煙毒條例第二條所列毒品，亦係懲治走私（原判決誤植盜匪）條例公告管制進出口之
物品，被告私運管制進口之毒品海洛因，於桃園中正國際機場入境被查獲，係犯肅清
煙毒條例第五條第一項運輸毒品罪，及懲治走私條例第二條第一項私運管制物品進口
罪，所犯二罪，係一行為觸犯二罪名，屬想像競合犯，應從一重肅清煙毒條例第五條
第一項運輸毒品罪處斷。因而維持初審適用肅清煙毒條例第五條第一項、第十二條前
段，懲治走私條例第二條第一項，刑法第十一條前段、第五十五條、第三十七條第一
項、第三十八條第一項第二款之規定，論被告以運輸毒品罪，並審酌被告犯罪之一切
情狀，量處無期徒刑，宣告褫奪公權終身，扣案之毒品海洛因七○○‧五二公克（包
裝重三一‧二六公克）純度百分之八一‧七九，純質淨重五七二‧九六公克應予沒收
銷燬之，另香菸空盒一條、菸酒袋二個，均係被告所有供犯罪所用之物，均併宣告沒
收之判決。經核其認定事實雖無違誤，但適用法律部分，則因犯肅清煙毒條例第五條
之罪者，其供犯罪所用之財物均沒收之，同條例第十三條第一項定有明文，此條規定
係採義務沒收主義，自應優先於刑法第三十八條第一項第二款規定而適用。被告係犯
肅清煙毒條例第五條第一項之罪，則上開香菸空盒一條、菸酒袋二個既屬供運輸毒品
所用之財物，自應依肅清煙毒條例第十三條第一項規定予以沒收，初審判決竟適用刑
法第三十八條第一項第二款宣告沒收，其適用法律自屬不當，原判決仍予維持，亦有
未合，但此項違誤不影響於事實之確定，可據以為裁判，應由本院將原判決暨初審判
決均予撤銷改判，仍處原刑如主文所示，期臻適法。
據上論結，應依肅清煙毒條例第十七條第二款、第五條第一項、第十二條前段、第十
三條第一項，懲治走私條例第二條第一項，刑法第十一條前段、第五十五條、第三十
七條第一項，判決如主文。
中      華      民      國    八十六    年      八      月      十四    日
                              最高法院刑事第三庭
                                  審判長法官  蔡  詩  文
                                        法官  張  吉  賓
                                        法官  莊  登  照
                                        法官  洪  明  輝
                                        法官  蔡  清  遊
      右正本證明與原本無異
                                              書  記  官
中      華      民      國    八十六    年      八      月      廿一    日
                                                                      Ｑ
